臺灣屏東地方法院刑事判決　　　　　　　 96年度訴字第247號
公　訴　人　臺灣屏東地方法院檢察署檢察官
被　　　告　甲○○
上列被告因違反毒品危害防制條例案件，經檢察官提起公訴（96
年度毒偵字第261 號），嗣被告於本院準備程序進行中先就被訴
事實為有罪之陳述，本院告知被告簡式審判程序之旨，並聽取當
事人之意見後，裁定改由受命法官獨任依簡式審判程序審理，本
院判決如下：
    主  文
甲○○施用第一級毒品，累犯，處有期徒刑壹年，扣案第一級毒
品海洛因壹包（淨重零點陸公克、空包裝重零點貳伍公克）沒收
銷燬之。又施用第二級毒品，累犯，處有期徒刑柒月，扣案第二
級毒品甲基安非他命壹包（驗前淨重零點肆柒公克、驗後淨重
零點肆柒壹公克）沒收銷燬之。應執行有期徒刑壹年伍月。扣案
第一級毒品海洛因壹包（淨重零點陸公克、空包裝重零點貳伍公
克）、第二級毒品甲基安非他命壹包（驗前淨重零點肆柒公克
、驗後淨重零點肆柒壹公克），均沒收銷毀之。
    事  實
一、甲○○前於民國93間因施用毒品案件，經本院以93年度毒聲
    字第397 號裁定送觀察、勒戒後，認有繼續施用毒品傾向，
    再經本院以93年度毒聲字第488 號裁定送戒治處所施以強制
    戒治，於94年3 月16日強制戒治期滿，並經臺灣屏東地方法
    院檢察署檢察官以94年度戒毒偵字第33號為不起訴之處分確
    定。又於94年間因違反毒品危害防制條例案件，經本院以94
    年訴字第904 號判處應執行有期徒刑9 月確定，於95年10月
    4 日縮刑期滿執行完畢。詎仍未戒除吸食毒品之惡習，復基
    於施用第一級毒品海洛因之犯意，自96年1 月10日某時起至
    同年2 月4 日16時許止，以15天左右1 次之頻率，在屏東縣
    新園鄉○○村○○路353 號住處內，以將海洛因摻入香菸內
    吸食之方式，施用第一級毒品海洛因多次；另基於施用第二
    級毒品甲基安非他命之犯意，自96年11月底某日某時起至同
    年2 月4 日15時30分許止，以15天左右1 次之頻率，在上址
    ，以將甲基安非他命置入玻璃球內燒烤燃燒成煙並吸食之方
    式，施用第二級毒品甲基安非他命多次。嗣為警於96年2 月
    4 日17時15分許（此部時間起訴書漏載），在屏東縣東港鎮
    ○○路○ 段東港大橋下，因其騎乘車牌號碼為PJA-698 號機
    車形跡可疑為警攔檢而查獲，並扣得第一級毒品海洛因1 包
    （淨重0.6 公克、空包裝重0.25公克）、第二級毒品甲基安
    非他命1 包（驗前毛重0.473 公克，驗後毛重0.471 公克）
    。
二、案經屏東縣警察局東港分局報請臺灣屏東地方法院檢察署檢
    察官偵查起訴。
    理  由
壹、程序部份
一、按除被告所犯為死刑、無期徒刑、最輕本刑為3 年以上有期
    徒刑之罪或高等法院管轄第一審案件者外，於法院行準備程
    序進行中，被告先就被訴事實為有罪之陳述時，審判長得告
    知被告簡式審判程序之旨，並聽取當事人、代理人、辯護人
    及輔佐人之意見後，裁定進行簡式審判程序；且受命法官行
    準備程序，與法院或審判長有同一之權限；又簡式審判程序
    之證據調查，不受刑事訴訟法第159 條第1 項、第161 條之
    2 、第161 條之3 、第163 條之1 及第164 條至第170 條規
    定之限制，刑事訴訟法第273 條之1 第1 項、第279 條第2
    項前段、第273 條之2 分別定有明文。被告所為係犯死刑、
    無期徒刑、最輕本刑為3 年以上有期徒刑以外之罪，其於準
    備程序中就被訴事實為有罪之陳述，經受命法官告知簡式審
    判程序之旨，並聽取公訴人、被告之意見後，本院合議庭認
    為適宜由受命法官獨任進行簡式審判程序，依刑事訴訟法第
    273 條之1 第1 項規定，裁定由受命法官獨任進行審判程序
    ，合先敘明。
貳、實體部分
一、訊據被告甲○○對於上揭犯罪事實均坦承不諱，復查：
（一）經警於查獲被告當日18時55分所採之尿液送驗結果，係呈
      嗎啡及甲基安非他命陽性反應，此有屏東縣警察局東港分
      局辦理毒品尿液送檢受檢人真實姓名代號對照表、台灣檢
      驗科技股份有限公司96年2 月15日編號KＺ000000000000號
      濫用藥物尿液檢驗報告各1 份在卷可稽。
（二）此外，扣案之毒品確屬第一級毒品海洛因及第二級毒品甲
      基安非他命無訛，此分別有法務部調查局96年3 月9 日調
      科壹字第09623020450 號鑑定通知書及高雄醫學大學附設
      中和紀念醫院96年3 月28日編號0000-000 號檢驗報告各1
      份在卷可稽，核與被告施用本件第一級毒品海洛因與第二
      級毒品甲基安非他命所預備之物相符，益見被告確有施用
      第一級毒品海洛因及第二級毒品甲基安非他命無誤。
（三）再查甲○○前於93間因施用毒品案件，經本院以93年度毒
      聲字第397 號裁定送觀察、勒戒後，認有繼續施用毒品傾
      向，再經本院以93年度毒聲字第488 號裁定送戒治處所施
      以強制戒治，於94年3 月16日強制戒治期滿，並經臺灣屏
      東地方法院檢察署檢察官以94年度戒毒偵字第33號為不起
      訴之處分確定之事實，有臺灣高等法院被告全國前案紀錄
      表1 份在卷可按。是被告於強制戒治執行完畢後5 年內再
      犯施用毒品之罪甚明。
（四）綜上所述，被告前曾犯施用毒品，且於強制戒治執行完畢
      釋放後，5 年內再犯本件施用毒品，事證應屬明確，其犯
      行應堪認定。
二、
（一）查海洛因及甲基安非他命分屬毒品危害防制條例第2 條第
      2 項第1 款所規定之第一級毒品及同條項第2 款所規定之
      第二級毒品，核被告所為，係犯毒品危害防制條例第10條
      第1 項施用第一級毒品罪及同條第2 項施用第二級毒品罪
      。被告持有毒品，復進而施用，其持有毒品之低度行為，
      為施用毒品之高度行為所吸收，均不另論罪。
（二）被告雖先後多次施用第一級毒品海洛因第二級毒品甲基安
      非他命，然基於下列理由，應認其屬集合犯，而得評價為
      一罪：
    1.所謂「集合犯」者，乃指刑事法若干犯罪行為態樣，本質
      上原具有反覆、延續實行之特徵，立法時既予特別歸類，
      定為犯罪構成要件之行為要素，則行為人基於概括之犯意
      ，在密切接近之一定時、地持續實行之複次行為，倘依社
      會通念，於客觀上認為符合一個反覆、延續性之行為觀念
      者，於刑法評價上，即應僅成立一罪。學理上所稱「集合
      犯」之職業性、營業性或收集性等具有重複特質之犯罪均
      屬之（最高法院95年度台上字第1079號判決參照）。
    2.依毒品危害防制條例第2 條第1 項所規定之「毒品」的定
      義，可知毒品，乃具有成癮性、濫用性及對社會危害性之
      麻醉藥品。故施用毒品者，往往因施用毒品具有成癮之特
      性，是反覆成習之施用行為才是構成要件違反之典型與常
      態，單一次之施毒行為毋寧說是例外；準此，「施用」即
      屬此類犯罪之常態，倘認「施用」，為數罪評價，恐與刑
      罰之過度評價禁止原則相悖。基此，於刑法評價上，毒品
      危害防制條例第10條「施用」毒品罪，自應屬上開本質上
      原具有反覆、延續實行之特徵，立法予以特別歸類，定為
      犯罪構成要件之行為要素之「集合犯」之實質一罪。
    3.而本件被告於93年間即因施用毒品經送觀勒與強制戒治，
      並於95年再度因施用毒品入監服刑，於95年10月4 日釋放
      後，竟又於96年1 月間再行犯下本件，此有臺灣高等法院
      被告全國前案紀錄表1 份在卷可按。故其經過觀察、勒戒
      、強制戒治等戒除毒癮之保安處分，及徒刑執行等刑事處
      遇方式助其戒斷毒癮後，猶再犯本件施用毒品案件，足見
      原所據以實施之治療程序，顯然不能收其實效；復被告於
      本院審理中自承：平均15天就要各吸食1 次海洛因與甲基
      安非他命（見本院卷第32頁96年4 月25日審理筆錄），更
      足見被告除施用毒品成癮，而有施用毒品之犯罪倚賴外，
      亦係基於概括之犯意，而於密切之時、地反覆延續實行施
      用毒品之犯罪，依社會一般客觀上之觀察，符合一個反覆
      、延續性之行為觀念，揆諸前揭說明，被告所為應論以「
      集合犯」型態，而僅得受一次之刑法評價。
（三）被告所犯上開二罪間，犯意各別，罪名不同，應分論併罰
      之。又被告於94年間因違反毒品危害防制條例案件，經本
      院以94年訴字第904 號判處應執行有期徒刑9 月確定，於
      95年10月4 日縮刑期滿執行完畢之前科，有臺灣高等法院
      被告全國前案紀錄表1 份在卷可憑，於5 年內故意再犯有
      期徒刑以上之本件，應依刑法第47條第1 項規定，各論以
      累犯，並依法各加重其刑。爰審酌被告施用毒品，足以戕
      害其身心，滋生其他犯罪，惡化治安，嚴重損及公益，且
      被告前甫經觀察勒戒、強制戒治與徒刑執行，竟再為本件
      施用毒品犯行，顯見其不思悔改，自制力亦顯不佳；惟另
      考量被告於犯後即能坦承犯行，而其施用毒品行為於本質
      上係屬自我戕害行為，反社會性之程度應屬較低等一切情
      狀，酌情分別量處如主文所示之刑，並定其應執行之刑，
      以資懲儆。
三、扣案之第一級毒品海洛因1 包（淨重0.6 公克、空包裝重0.
    25公克）、第二級毒品甲基安非他命1 包（驗前毛重0.473
    公克、驗後毛重0.471 公克），為毒品危害防制條例第2 條
    第2 項第1 款及第2 款所示之第一、二級毒品，屬違禁物，
    應依毒品危害防制條例第18條第1 項前段規定沒收銷燬之；
    至包裝毒品之空包裝袋，因其上之海洛因及甲基安非他命已
    沾附於包裝袋上而難以分離，亦應視為毒品，均應依同條例
    第18條第1 項前段之規定，宣告沒收銷燬之，至鑑驗耗損之
    毒品因已滅失，自無庸宣告沒收銷燬，併此敘明。
據上論斷，應依刑事訴訟法第273 條之1 第1 項、第299 條第1
項前段，毒品危害防制條例第10條第1 項、第2 項、第18條第1
項前段，刑法第11條、第47條第1 項、第51條第5 款、第9 款，
判決如主文。
本件經檢察官潘國威到庭執行職務。
中　　華　　民　　國　　96　　年　　4 　　月　　30　　日
                  刑事第一庭    法  官  羅培毓
以上正本證明與原本無異。
如不服本判決應於收受本判決送達後十日內向本院提出上訴書狀
，其未敘述上訴理由者，並得於提起上訴後十日內向本院補提理
由書狀（均須按他造當事人之人數附繕本）「切勿逕送上級法院
」
中　　華　　民　　國　　96　　年　　4 　　月　　30　　日
                                書記官  張儷薾
附錄本判決論罪科刑法條：
毒品危害防制條例第10條
施用第一級毒品者，處六月以上五年以下有期徒刑。
施用第二級毒品者，處三年以下有期徒刑。
